【裁判字號】    95,交聲,607
【裁判日期】    950831
【裁判案由】    聲明異議
【裁判全文】
臺灣臺南地方法院交通事件裁定         95年度交聲字第607號
原處分機關  交通部公路總局嘉義區監理所麻豆監理站
異  議  人  乙○○
即受處分人
上列受處分人因違反道路交通管理處罰條例案件，對於交通部公
路總局嘉義區監理所麻豆監理站民國95年5月15日所為之裁決處
分（處分案號：麻監裁罰字第裁75-Z00000000號）聲明異議，本
院裁定如下：
    主  文
異議駁回。
    理  由
一、本件異議意旨略以：
  (一)異議人即受處分人乙○○（下稱異議人）事件發生當時即民
    國95年3月6日並無喝酒精神狀態良好，並無不能安全駕駛之
    情事，且執行舉發之員警並無戒送異議人前往抽血以釐清有
    無喝酒之真相，僅以片面觀察異議人之酒精濃度呼氣測驗即
    以斷定異議人酒後駕駛，未免率斷。
  (二)又該測試呼氣機當時是否有問題，異議人並未明察，究係是
    否機器發生瑕疵或錯誤而影響測試之結果，該舉發之員警亦
    未讓異議人檢查該測試機，以此測試之結果斷然認為異議人
    酒駕，未免斷章取義，有未符公允。
  (三)末按該舉發之員警，於舉發過程中，態度不佳，對於異議人
    之陳述均未予理會，其陳稱異議人只要簽名就沒事以此誤導
    異議人簽名，根本不給異議人澄清之機會，其舉發顯有不當
    等語。
二、按汽車駕駛人，駕駛汽車經測試檢定有酒精濃度超過規定標
    準之情形者，處新台幣（下同）15,000元以上60,000元以下
    罰鍰，並當場移置保管其車輛及吊扣其駕駛執照1 年，為道
    路交通管理處罰條例（下稱處罰條例）第35條第1項第1款定
    有明文。又按汽車駕駛人，飲用酒類或其他類似物後，其吐
    氣所含酒精濃度超過每公升0.25毫克，或血液中酒精濃度超
    過百分之0.05以上者，不得駕車，道路交通安全規則第114
    條第2款亦有明文。
三、經查：
  (一)本件異議人於95年3月6日上午8 時39分許，酒後駕駛車牌號
    碼YB-8143號自小客車，行經國道三號高速公路南下342公里
    即善化收費站時，為內政部警政署國道公路警察局第八警察
    隊善化分隊警員予以攔查，當場對其施以酒精濃度測試，測
    得吐氣所含酒精濃度為每公升0.47毫克，認異議人有違反處
    罰條例第35條第1 項前段規定之行為當場掣單舉發，嗣經原
    處分機關即交通部公路總局嘉義區監理所麻豆監理站依據上
    開規定，於95年5 月15日裁處罰鍰42,000元，吊扣駕駛執照
    12個月等事實，除有內政部警政署國道公路警察局公警局交
    字第Z00000000 號舉發違反道路交通管理事件通知單及原處
    分機關麻監裁罰字第裁75-Z00000000號違反道路交通管理事
    件裁決書外，並有酒精濃度測試單附卷可憑。
  (二)證人即執行勤務舉發本違規事件之員警甲○○於本院調查時
    到庭結稱：「（本件是否你舉發，情形如何？）是的。當天
    我在善化收費站服勤務，異議人通過收費站的時候，我發現
    異議人眼帶血絲，臉紅，我把他攔查下來，異議人有開窗戶
    ，我有伏身進入車內，聞到他有酒味，我就請異議人下車提
    供行車執照，並請異議人配合酒測，酒測結果是每公升0.47
    毫克。」等語明確（參本院95年6 月20日訊問筆錄），參酌
    警員執行公務時，本身即受有行政懲處責任之監督，且其到
    庭具結作證，更係以刑事責任擔保其證言之真實性，又證人
    甲○○與異議人係毫不相識之人，自未有任何怨隙，衡情上
    開證人應無設詞攀誣，或虛構違規事實陷害異議人之理，所
    為證言應可採信。
  (三)其次，本件員警取締當時所使用之呼氣酒精測試器為INTOXI
    METERS廠牌、RBTIV型號之電化學式呼氣酒精測試器，業經
    經濟部標準檢驗局於94年5月23日檢驗合格，且其檢定有效
    期限為1年等情，有證人庭呈之經濟部標準檢驗局94年5月24
    日第M00000000號呼氣酒精測試器檢定合格證書影本證書在
    卷可參，故本件違規當時，執勤警員對於異議人進行酒精濃
    度測試時所使用之呼氣酒精濃度測試器之正確性及準確度，
    應值得信賴。是此，異議人於上開時、地，酒後駕車經警攔
    查時之吐氣酒精濃度，確為每公升0.47毫克無疑。
  (四)按執行交通勤務警察依法律規定製單舉發違反道路交通管理
    處罰條例所列之違規事實，並由公路主管機關加以處罰，係
    行政機關執行公權力措施而對外直接發生法律效果之單方行
    政行為，本質上為行政處分，受處分人不服公路主管機關所
    為之處罰，依道路交通管理處罰條例第87條之規定向管轄地
    方法院聲明異議，自屬行政救濟程序。至行政救濟程序舉證
    責任之分配，今日學說及實務已不採行政處分公定力理論，
    而承認行政訴訟上當事人之法的對等性觀念，認為行政救濟
    程序之舉證責任分配，應採民事訴訟上舉證責任分配原則，
    87年10月28日修正公布之行政訴訟法第136 條同揭此旨，而
    明文規定準用民事訴訟法第277 條舉證責任分配之原則。是
    此，異議人雖以前情置辯，惟未就其並未喝酒精神狀態良好
    且無不能安全駕駛等情主張之，並提出確實事證以供本院調
    查，是其空言所辯尚非可信。
  (五)綜上所述，本件異議人有於上開時、地，駕駛前述自小客車
    有酒後吐氣酒精濃度超過標準值之事實，既可認定，原處分
    機關引用上開處罰條例第35條第1項第1款之規定，並參酌違
    反道路交通管理事件統一裁罰標準表之相關內容，而裁處異
    議人罰鍰42,000元，並吊扣駕駛執照12個月，於法即無不當
    ，本件異議無理由，應予駁回。
四、據上論斷，應依道路交通案件處理辦法第19條，裁定如主文
    。
中    華    民    國    95    年    8     月    31    日
                  交通法庭法  官 鍾邦久
以上正本證明與原本無異。
如不服本裁定，應於送達後5日內，向本院提出抗告狀（應附繕
本）。
                          書記官 陳慧玲
中    華    民    國    95    年    8     月    31    日


司法院資訊處製作；財團法人民間司法改革基金會備份。
